臺灣桃園地方法院刑事判決
110年度訴字第849號
公  訴  人  臺灣桃園地方檢察署檢察官
被      告  廖信妗


上列被告因傷害案件，經檢察官聲請以簡易判決處刑（109年度
偵字第23480號），本院認不宜以簡易判決處刑（109年度簡字第
2559號），改行通常程序審理，判決如下：
    主  文
丁○○犯傷害罪，處拘役肆拾日，如易科罰金，以新臺幣壹仟元折
算壹日。
    事  實
丁○○與丙○○素不相識，丙○○因懷疑丁○○與其前夫乙○○為情侶關係
，於民國109年6月4日23時40分許，丙○○見乙○○搭載丁○○之車輛
至桃園市龜山區文化一路某工地後，丁○○下車抽菸，隨即上前毆
打丁○○（丙○○涉犯傷害罪部分業經本院109年度桃簡字第2559號
簡易判決處刑）。丁○○受丙○○攻擊後，亦基於傷害之犯意，以手
、腳反擊丙○○，致丙○○因此受有右側上臂擦傷、雙側手肘擦傷、
雙側前臂擦傷、雙側手部擦傷、左側膝部擦傷、雙側小腿擦傷、
右側足部挫傷等傷害。
    理  由
一、證據能力：
　　本判決所引用之證據資料，無論傳聞供述證據或非供述證據
    ，當事人均同意有證據能力（見本院訴字卷第24頁）。且本
    院審酌供述證據作成時之情況，認為適當；非供述證據，亦
    查無非法取得而應予排除之情形，自均得作為證據。
二、事實認定
　㈠訊據被告否認有何傷害犯行，辯稱：我是正當防衛，事發當
    時我是背對告訴人，告訴人拉著我的頭髮十幾分鐘，我用腳
    踢開他是要想辦法掙脫等語。
　㈡經查被告與告訴人於上揭時、地發生肢體衝突，告訴人因此
    受有前揭傷勢等情，業據被告於本院準備程序中同意不爭執
    （見本院訴字卷第25頁），並經證人即告訴人丙○○於本院審
    理時證述明確（見本院訴字卷第50至60頁）、復有告訴人丙○○之傷勢照片（見偵卷第29至33頁）、長庚醫療財團法人林
    口長庚紀念醫院109年6月5日開立之診斷證明書（見偵卷第5
    9頁）附卷為憑，此部分事實首堪認定。
　㈢被告雖持前詞為辯，然按按正當防衛必須對於現在不法之侵
    害始得為之，且縱令一方先行出手，而還擊之一方在客觀上
    苟非單純對於現在不法之侵害為必要排除之反擊行為，因其
    本即有傷害之犯意存在，則對其互為攻擊之還手反擊行為，
    自無主張防衛權之餘地（最高法院110年度台上字第4849號
    判決意旨參照）。查：
　　⒈證人即告訴人於本院審理時證稱：當日我先推了被告後，
      被告抓住我的手，我的雙手都被被告抓住，兩人拉扯中倒
      地，隨後乙○○介入要把我們拉開，我被拉著起身後就沒有
      再抓著被告，但我站起來之後，被告還有用腳踢我腿部，
      我所出具之診斷證明上的傷勢，都是當天爭執所造成等語
      （見本院卷第50至60頁）。而告訴人於案發後，隨即前往
      醫院就醫，經診斷之傷勢係在右上臂、雙側之手肘、前臂
      及手部，左膝部、右足部及雙側小腿等處，核與其所述遭
      被告攻擊之部分大致相符，足認告訴人此部分所述應符實
      情。
　　⒉被告雖遭告訴人拉扯頭髮而倒地，然被告與告訴人身形、
      年齡差距均不大，衡情被告以雙手阻止告訴人繼續拉扯其
      頭髮應非困難，以腳踢擊告訴人有無必要已屬有疑。再佐
      以證人乙○○於本院審理時證稱：我看到2人時他們已經在
      地上扭打，我試著將2人拉開拉了很久，過程中2人還是持
      續扭打，直到警察來才結束等語（見本院訴字卷第60至66
      頁）。足認被告與告訴人倒地扭打時，雙方已呈相互拉扯
      、攻擊之互毆情形，而非被告單方面受告訴人之攻擊而欲
      掙脫反擊，否則若被告僅單純欲掙脫告訴人拉扯其頭髮，
      實難想像合被告與乙○○二人之力，有何可能花費十數分鐘
      之久仍無法讓告訴人鬆手。
　　⒊再參被告及告訴人各自所受之傷勢，被告不論受傷部位或
      傷勢程度，均與告訴人無明顯差異，更顯示2人相互攻擊
      之程度應屬相當，故綜合上情，應認被告雖係受告訴人之
      攻擊而後反擊，然其反擊時亦有傷害告訴人之犯意存在，
      2人相互攻擊對方分別造成對方身體受有傷害，依前揭說
      明，自無法認為被告上開所為不具傷害故意，或有何主張
      正當防衛等阻卻違法事由之餘地。
　㈣綜上所述，被告犯行堪以認定，應依法論科。
三、論罪科刑
　㈠核被告所為，係犯刑法第277條第1項之傷害罪。
　㈡爰以行為人之責任為基礎，審酌本案肇因於告訴人先出手攻
    擊被告引發2人互毆，兼衡被告自陳高中畢業之教育程度、
    從事服飾業、家庭經濟狀況小康（見本院桃簡字卷第41頁）
    ，及其為本案犯行之動機、目的、手段、告訴人所受傷勢等
    一切情狀，量處如主文所示之刑，並諭知如易科罰金之折算
    標準。
據上論斷，應依刑事訴訟法第452條、第299條第1項前段，判決
如主文。
本案經檢察官甲○○聲請以簡易判決處刑，檢察官朱秀晴、王珽顥
到庭執行職務。
中　　華　　民　　國　　111 　年　　2 　　月　　23　　日

                 刑事第一庭審判長法　官　鄭吉雄

                                 法　官　曾雨明

                                 法　官　楊奕泠
以上正本證明與原本無異。
如不服本判決應於收受判決後20日內向本院提出上訴書狀，並應
敘述具體理由。其未敘述上訴理由者，應於上訴期間屆滿後20日
內向本院補提理由書(均須按他造當事人之人數附繕本)「切勿逕
送上級法院」。 
                                 書記官　黃甄智
中　　華　　民　　國　　111 　年　　2 　　月　　23　　日

附錄論罪科刑法條：
中華民國刑法第227條第1項
傷害人之身體或健康者，處5年以下有期徒刑、拘役或50萬元
以下罰金。